臺灣士林地方法院小額民事判決
                                  111年度士小字第697號
原      告  陳榮發  

訴訟代理人  陳明穗  
被      告  黃俊升  

上列當事人間因被告過失傷害案件（110年度交易字第131號），
原告提起刑事附帶民事訴訟請求損害賠償事件（110年度交附民
字第94號），經本院刑事庭裁定移送前來，本院於民國111年6月
29日言詞辯論終結，本院判決如下：
    主  文
被告應給付原告新臺幣參萬肆仟玖佰捌拾壹元。
原告其餘之訴駁回。
本判決原告勝訴部分得假執行。
原告其餘假執行之聲請駁回。
    事實及理由要領
一、按因侵權行為涉訟者，得由行為地之法院管轄，民事訴訟法
    第15條第1項定有明文；查本件原告主張之侵權行為地為臺
    北市大同區，本院自有管轄權。又被告經合法通知，未於言
    詞辯論期日到場，核無民事訴訟法第386條所列各款情事，
    爰依原告之聲請，准由其一造辯論而為判決。
二、原告起訴主張：被告於民國109年5月21日上午11時22分許，
    騎乘車號000-0000號普通重型機車（下稱甲車），沿臺北市
    大同區臺北橋機車專用道外側車道往三重方向行駛，行經臺
    北橋第3根燈桿處，本應注意車前狀況及兩車並行之間隔，
    並隨時採取必要之安全措施，且超車時，應於前車左側保持
    半公尺以上之間隔超過，亦應遵守市區道路之速限行駛，依
    當時天候雨、日間自然光線、柏油路面濕潤、無缺陷、無障
    礙物、視距良好，客觀上並無不能注意之情事，竟以時速約
    60公里超速行駛，並欲直行超越同一車道左前方原告所騎乘
    車牌號碼000-000號普通重型機車（下稱乙車），適原告騎
    乘乙車減速慢行，被告因未保持適當超車間隔，不慎擦撞乙
    車右後車尾，致原告及其所搭載乘客訴外人陳董麗蘭人車倒
    地（下稱系爭事故），造成原告受有手部擦傷、膝部擦傷、
    踝部擦傷、右側肘部骨關節炎等傷害，原告因系爭事故而支
    出醫療費用新臺幣（下同）8776元、行車事故鑑定費3000元
    、交通費用12395元，並因此受有精神上損害而請求精神慰
    撫金5萬元，爰依侵權行為損害賠償之法律關係提起本件訴
    訟，並聲明被告應給付原告74171元，且願供擔保，請准宣
    告假執行。
三、被告雖未於言詞辯論期日到庭，然依其先前所提書狀則以：
    本件行車事故鑑定意見書固載明被告有肇事原因，原告無肇
    事因素，然被告是否應負過失責任，不應僅憑上開鑑定意見
    書為斷，而應待刑事案件調查相關事證以為判定，且醫療單
    據應交付正本以供核對等語資為抗辯，並聲明請求駁回原告
    之訴。
四、得心證之理由：
　㈠按因故意或過失，不法侵害他人之權利者，負損害賠償責任
    ；又汽車、機車或其他非依軌道行駛之動力車輛，在使用中
    加損害於他人者，駕駛人應賠償因此所生之損害；又不法侵
    害他人之身體或健康者，對於被害人因此喪失或減少勞動能
    力或增加生活上之需要時，應負損害賠償責任；又不法侵害
    他人之身體、健康、名譽、自由、信用、隱私、貞操，或不
    法侵害其他人格法益而情節重大者，被害人雖非財產上之損
    害，亦得請求賠償相當之金額，民法第184條第1項前段、第
    191條之2、第193條第1項及第195條第1項前段分別定有明文
    。查原告主張之事實，業經本院以110年度交易字第131號刑
    事判決認被告涉犯過失傷害罪而判處拘役55日在案，此有上
    開刑事判決及臺灣高等法院被告前案紀錄表在卷可參，並經
    本院依職權調閱前開刑事案件卷宗查閱無訛；而被告雖以上
    開言詞置辯，然依前開刑事案件之本院刑事庭勘驗筆錄暨附
    件擷圖照片所示，原告於109年5月21日上午11時16分16秒許
    騎乘乙車在臺北橋外側車道內靠右側直行上橋，嗣於同日上
    午11時16分22秒被告騎乘甲車自臺北橋外側車道內靠左側直
    行上橋，同時證人即目擊者廖麗萍騎乘普通重型機車在被告
    之右後方處直行上橋，足徵原告斯時騎乘機車在被告前方，
    並與被告在同一車道行駛無訛；況被告於前開刑事案件之談
    話紀錄表中自承：原告與其同路同向同車道，並騎在其左方
    靠左車道，其從右邊要前行時，兩車發生碰撞等語，且於前
    開刑事案件並未否認欲自乙車右側直行超越乙車之事實，參
    酌證人廖麗萍於前開刑事案件偵審中關於案發過程之證言，
    足見原告所騎乘乙車與被告所騎乘甲車本係同一車道之前、
    後車輛，被告因欲自乙車右側超車時，未注意乙車動向及保
    持安全間隔，致碰撞乙車而造成系爭事故；又系爭事故係因
    被告騎乘甲車超速行駛，且未注意車前狀況及兩車並行之間
    隔所致，原告騎乘乙車並未發現肇事因素，此經臺北市政府
    警察局交通警察大隊就本案之肇事原因分析予以認定，並製
    有臺北市政府警察局交通警察大隊道路交通事故初步分析研
    判表附卷可參，此亦為臺北市車輛行車事故鑑定會之鑑定意
    見所肯認，而有臺北市車輛行車事故鑑定會出具之鑑定意見
    書在卷可參，足見被告確有未注意車前狀況及兩車並行間隔
    之過失甚明，且被告迄今復未具體指摘原告有何與有過失之
    情事或提出事證以佐其說，則被告上開所辯，難認有據。是
    原告依侵權行為之法律關係，請求被告負損害賠償責任，於
    法應屬有據。
　㈡茲就原告主張之各項損害賠償請求有無理由，判斷如下：
　  ⒈醫療費用部分：
　　⑴原告主張其因系爭事故所致傷勢前往台北及淡水馬偕醫院
      一般外科及骨科就醫，並支出醫療費用7606元等事實，業
      據其提出之蓋有與正本相符之醫療費用收據原本及乙種診
      斷證明書為證，而依前開診斷書上所載傷勢為手部擦傷、
      膝部擦傷、踝部擦傷及骨關節炎，核與原告就診科別大致
      相符，且就診日期與系爭事故發生日尚屬相近，堪認上開
      醫療費用之支出確因系爭事故所致，是原告此部分之請求
      ，尚屬有據。
　　⑵原告主張其因系爭事故所致傷勢前往淡水馬偕醫院乳房外
      科就醫，並支出醫療費用1110元等事實，業據其提出之蓋
      有與正本相符之醫療費用收據原本及乙種診斷證明書為證
      ，然依前開收據僅載名就診科別為乳房外科，尚無從判斷
      其確切病症，且與其開診斷證明書所載傷勢部位顯無關連
      性，而原告迄今未提出其他證據以證明因系爭事故而有至
      乳房外科治療之必要，自難認此部分費用之支出屬因系爭
      事故所生之必要費用，是原告此部分之請求，尚屬無據。
      至原告於109年10月27日支出醫療費用60元之事實，雖有
      其提出之醫療費用收據為證，然該收據僅記載費用項目為
      證明書費，並無就診日期或科別之記載，且與卷附診斷證
      明書之開立日期即110年8月4日並不相符，亦與該診斷證
      明書上所載就診日期及其所提出各該醫療費用收據之就診
      日期均不相符，而原告亦未舉證證明斯時所開立之診斷證
      明書內容與系爭事故間有何因果關係，則原告此部分之請
      求，亦屬無據。
　　⒉行車事故鑑定費部分：
　　　按當事人為伸張權利所必要支出之費用，如可認為係因他
      造侵權行為所受之損害，即加害行為與損害賠償範圍間有
      相當因果關係者，均非不得向他造請求賠償（最高法院99
      年度台上字第224號判決意旨參照）。又鑑定費倘係原告
      為證明損害發生及其範圍所必要之費用，即屬損害之一部
      分，應得請求賠償(最高法院92年度台上字第2558號判決
      意旨參照)。查原告請求之上開鑑定費用3000元，業據其
      提出之臺北市交通事件裁決所各項收入繳核為證，而該鑑
      定係為查明本件肇事責任之歸屬，自屬原告為證明損害之
      發生及其範圍之必要費用，是原告請求此部分之鑑定費用
      3000元，尚屬有據，應予准許。
　　⒊交通費用部分：
　　　原告主張因系爭事故所受傷勢而有搭乘計程車前往就診之
      必要，並支出交通費用12395元，雖據其提出計程車費用
      計算資料為證，然並未提出費用單據以證明確有該項支出
      ，且依前開診斷證明書所載傷勢以觀，亦難認確因系爭事
      故有以計程車代步就診之必要 而原告迄今亦未提出其他
      事證以佐其說，是原告此部分之請求，難認有據。
　　⒋精神慰撫金部分：
　　　又不法侵害他人之人格權，被害人受有非財產上損害，請
      求加害人賠償相當金額之慰撫金時，法院對於慰撫金之量
      定，應斟酌實際加害情形、所造成之影響、被害人痛苦之
      程度、兩造之身分地位、經濟狀況及其他各種狀況，以核
      定相當之數額（最高法院47年台上字第1221號、51年台上
      字第223號號判決意旨參照）。又民法第195條第1項雖規
      定，不法侵害他人之身體、健康、名譽者，得請求賠償相
      當金額之非財產上之損害，惟所謂相當，除斟酌雙方身分
      資力外，尤應兼顧加害程度與其身體、健康影響是否重大
      以為斷（最高法院89年度台上字第1952號判決意旨參照）
      。本院審酌被告以上開行為侵害原告之身體權，造成原告
      生活不便，其不法侵害原告身體權情節非輕，兼衡原告為
      國中肄業，家境勉持，名下有不動產、股票，而被告為大
      學肄業，家境勉持，名下無不動產、股票，此有前開刑事
      案件之調查筆錄、本院調取之稅務電子閘門財產所得調件
      明細表在卷可稽，兼衡兩造身分、地位及經濟能力、被告
      侵權行為之手段、方法及加害程度、原告之痛苦程度等一
      切情狀，認為原告就被告前揭侵權行為所得請求精神上之
      損害賠償金額，以3萬元為適當。
　　⒌按保險人依本法規定所為之保險給付，視為被保險人損害
      賠償金額之一部分；被保險人受賠償請求時，得扣除之，
      強制汽車責任保險法第32條定有明文。查原告於系爭事故
      發生後業已領取強制汽車責任險理賠金5625元，業經原告
      陳明在卷，並有原告所提出之存摺影本在卷可參，則原告
      因系爭事故得請求之費用自應扣除上開保險理賠金額，是
      本件原告主張因系爭事故所得請求之損害賠償金額計為34
      981元（計算式：7606＋3000＋00000-0000=34981）。從而
      ，原告依上開法律關係，求為判決如主文第1項所示，為
      有理由，應予准許，逾此範圍之請求，為無理由，應予駁
      回。
五、本件事證已臻明確，兩造其餘攻擊防禦方法及舉證，經核與
    判決結果不生影響，無逐一論列之必要，併予敘明。　
六、本件係就民事訴訟法第436條之8第1項適用小額程序所為被
    告部分敗訴之判決，依同法第436條之20之規定，應依職權
    就原告勝訴部分宣告假執行；而本件係刑事附帶民事訴訟，
    由刑事合議庭依刑事訴訟法第504條第1項前段裁定移送本庭
    之事件，而依同條第2項之規定，免納裁判費，且迄至本院
    言詞辯論終結止，當事人並無其他訴訟費用之支出，就此部
    分自無諭知本件訴訟費用負擔之必要。又原告所為宣告假執
    行之聲請，僅在促使法院為此職權之行使，本院自不受其拘
    束，仍應逕依職權宣告假執行，然本件既已依職權宣告假執
    行，自無再命原告提供擔保之必要。至原告之訴經駁回部分
    ，其假執行之聲請即失所附麗，應併予駁回。
中　　華　　民　　國　　111 　年　　7 　　月　  20  　日
                  士林簡易庭  法  官  黃雅君
以上正本係照原本作成。
如不服本判決，應於送達後20日內，向本院提出上訴狀並應記載
上訴理由，表明關於原判決所違背之法令及其具體內容與依訴訟
資料可認為原判決有違背法令之具體事實，如於本判決宣示後送
達前提起上訴者，應於判決送達後20日內補提上訴理由書（須附
繕本）。
中　　華　　民　　國　　111 　年　　7 　　月　  20　　日
                              書記官  吳俊明